臺灣臺南地方法院刑事判決
111年度訴字第352號
公  訴  人  臺灣臺南地方檢察署檢察官
被      告  李冠毅


上列被告因妨害秩序案件，經檢察官提起公訴（111年度營少連
偵字第3號），被告於本院受命法官行準備程序中就被訴事實為
有罪之陳述，經合議庭裁定改由受命法官獨任依簡式審判程序審
理，並判決如下：
    主  文
甲○○成年人與少年故意對少年犯意圖供行使之用而攜帶兇器在公
共場所聚集三人以上下手實施強暴罪，處有期徒刑壹年。緩刑參
年，緩刑期間付保護管束，並應於本判決確定之日起壹年內，接
受法治教育貳場次。
    事  實
一、甲○○之弟弟李○○（民國96年6月生，真實姓名年籍資料詳卷
    ，由檢察官另行移送本院少年法庭審理）、曾○○（95年2月
    生，真實姓名年籍資料詳卷，由檢察官另行移送本院少年法
    庭審理）於110年11月28日凌晨0時17分許，在臺南市○○區○○
    ○000號「東河宮」前，因協調債務糾紛，與張○○（94年10月
    生，真實姓名年籍資料詳卷）、洪○○（94年8月生，真實姓
    名年籍資料詳卷）發生口角，李○○、曾○○旋通知甲○○，甲○○
    即邀集郭○○（93年8月生，真實姓名年籍資料詳卷，由檢察
    官另行移送本院少年法庭審理）到場。甲○○、李○○、曾○○與
    郭○○於同日凌晨1時5分許在「東河宮」集結後，竟共同基於
    意圖供行使之用而攜帶兇器，在公共場所聚集三人以上施強
    暴之犯意聯絡，由甲○○、李○○、曾○○徒手、分持拖把及甩棍
    毆打張○○、洪○○，郭○○則持空氣手槍朝張○○射擊，致張○○受
    有頭部損傷併頭皮撕裂傷5公分、雙手擦挫傷之傷害，洪○○
    受有右上肢擦傷、頸部撕裂傷之傷害（所涉傷害部分，未據
    告訴），嗣警獲報調閱監視器，並扣得前開空氣手槍1把，
    始查悉上情。
二、案經臺灣臺南地方檢察署檢察官指揮臺南市政府警察局白河
    分局報告後偵查起訴。
    理  由
一、按被告甲○○所犯為死刑、無期徒刑、最輕本刑3年以上有期
    徒刑以外之罪，亦非高等法院管轄之第一審案件，其於準備
    程序中就被訴事實為有罪之陳述，經告知簡式審判程序之旨
    ，並聽取檢察官及被告之意見後，本院合議庭依刑事訴訟法
    第273條之1第1項規定裁定進行簡式審判程序，是本案之證
    據調查，依同法第273條之2規定，不受同法第159條第1項、
    第161條之2、第161條之3、第163條之1及第164條至第170條
    所規定證據能力認定及調查方式之限制，合先敘明。
二、認定本案犯罪事實之證據及理由：
    上開犯罪事實，業據被告於警詢、偵查及本院準備程序、審
    理中均坦承不諱，核與證人即同案被告李○○、曾○○、郭○○於
    警詢、偵查中之證述、證人即被害人張○○、洪○○於警詢、偵
    查中之證述相符（見警卷第10頁至第43頁、第50頁至第53頁
    ，他卷第35頁至第36頁、第40頁至第41頁、第141頁至第143
    頁），並有前開空氣手槍1把扣案足憑，且有指認犯罪嫌疑
    人紀錄表、臺南市政府警察局白河分局扣押筆錄、扣押物品
    目錄表、扣押物品收據、臺南市政府警察局空氣槍動能初篩
    報告表及照片、奇美醫療財團法人柳營奇美醫院病歷及診斷
    證明書、監視器錄影影片及錄影畫面翻拍照片、車輛詳細資
    料報表在卷可稽（見警卷第44頁至第48頁、第54頁至第58頁
    、第60頁至第124頁，他卷第55頁），足認被告任意性之自
    白確與事實相符，堪以採信。是本案事證明確，被告犯行洵
    堪認定，應予依法論科。
三、論罪科刑：
　㈠按刑法妨害秩序罪章之第150條業於109年1月15日修正公布，
    並自同年月17日生效施行，修法理由略以：「為免聚集多少
    人始屬『聚眾』在適用上有所疑義，爰參酌組織犯罪防制條例
    第2條第1項及其於106年4月19日修正之立法理由，認三人以
    上在公共場所或公眾得出入之場所實施強暴脅迫，就人民安
    寧之影響及對公共秩序已有顯著危害，是將聚集之人數明定
    為三人以上，不受限於須隨時可以增加之情形，以臻明確」
    、「倘三人以上，在公共場所或公眾得出入之場所聚集，進
    而實行強暴脅迫（例如：鬥毆、毀損或恐嚇等行為）者，不
    論是對於特定人或不特定人為之，已造成公眾或他人之危害
    、恐懼不安，應即該當犯罪成立之構成要件，以符保護社會
    治安之刑法功能」、「實務見解有認本條之妨害秩序罪，須
    有妨害秩序之故意，始與該條之罪質相符，如公然聚眾施強
    暴脅迫，其目的係在另犯他罪，並非意圖妨害秩序，除應成
    立其他相當罪名外，不能論以妨害秩序罪（最高法院31年上
    字第1513號、28年上字第3428號判決參照）。然本罪重在安
    寧秩序之維持，若其聚眾施強暴脅迫之目的在犯他罪，固得
    依他罪處罰，若行為人就本罪之構成要件行為有所認識而仍
    為本罪構成要件之行為，自仍應構成本罪，予以處罰。」。
    又按犯前項之罪，而有下列情形之一者，得加重其刑至2分
    之1：意圖供行使之用而攜帶兇器或其他危險物品犯之。
    因而致生公眾或交通往來之危險，刑法第150條第2項定有明
    文。而刑法總則之加重，係概括性之規定，所有罪名均一體
    適用；刑法分則之加重，係就犯罪類型變更之個別犯罪行為
    予以加重，成為另一獨立之罪名，刑法第150條第2項，得加
    重其刑至2分之1，係就刑法第150條第1項之基本犯罪類型，
    參考我國實務常見之群聚鬥毆危險行為態樣，慮及行為人意
    圖供行使之用而攜帶兇器或者易燃性、腐蝕性液體，抑或於
    車輛往來之道路上追逐，對往來公眾所造成之生命身體健康
    等危險大增，破壞公共秩序之危險程度升高，而有加重處罰
    之必要，已就刑法第150條第1項犯罪類型變更之個別犯罪行
    為予以加重，而成另一獨立之罪名，自屬刑法分則加重之性
    質。
　㈡本件被告、李○○、曾○○、郭○○所持拖把、甩棍及空氣手槍，
    質地堅硬、可發射彈丸，並致被害人張○○、洪○○受有前述傷
    勢，堪認上開物品確有相當殺傷力，屬客觀上具危險性，足
    以對人之生命、身體、安全構成威脅之兇器無疑。而被告、
    李○○、曾○○、郭○○於案發前已知此行目的係因李○○、曾○○與
    被害人張○○、洪○○間債務糾紛衍生口角衝突，而有意給予教
    訓，故在案發現場時，由甲○○、李○○、曾○○徒手、分持拖把
    及甩棍毆打張○○、洪○○，郭○○則持空氣手槍朝張○○射擊，可
    認其等於聚集、施暴過程中，主觀上已知悉有同案被告攜帶
    兇器毆打或射擊被害人張○○、洪○○，而無任何阻擋或中止以
    上開兇器繼續施暴之舉止，是認被告對此加重要件與同案被
    告李○○、曾○○、郭○○有犯意聯絡，而應同負其責；且其等上
    開聚集三人以上下手實施強暴之鬥毆行為，依一般社會通念
    ，確已造成當地用路人恐懼不安，其等意圖供行使之用而攜
    帶上開物品，自該當刑法第150條第2項第1款之加重要件。
    是核被告所為，係犯刑法第150條第2項第1款、第1項後段之
    意圖供行使之用而攜帶兇器，在公共場所聚集三人以上下手
    實施強暴罪。
　㈢被告與同案被告李○○、曾○○、郭○○間，就上開犯行，有犯意
    聯絡及行為分擔，均應論以共同正犯。惟刑法第150條之罪
    ，係為保護社會整體秩序、安全，屬國家法益而非個人法益
    ，縱行為人施以強暴脅迫之客體有數人，惟侵害國家法益仍
    屬單一，僅成立單純一罪。又本件犯罪構成要件須聚集三人
    以上，性質上屬聚合犯，並應以在場共同實施或在場參與分
    擔實施犯罪之人為限，而依刑法條文有「結夥三人以上」者
    ，其主文之記載並無加列「共同」之必要（最高法院79年度
    台上字第4231號判決意旨參照），是本條文以「聚集三人以
    上」為構成要件，應為相同解釋，故不予在主文加列「共同
    」。
　㈣至起訴書認被告僅犯刑法第150第1項後段之公然聚眾下手實
    施罪，而未論以同條第2項第1款之加重要件，尚有未洽。然
    起訴書所載犯罪事實，與本院所認定之事實，基本社會事實
    同一，且已當庭告知被告前述加重規定，無礙被告防禦權，
    爰依刑事訴訟法第300條之規定，變更起訴法條。
　㈤刑之加重：
　⒈前引之刑法第150條第2項規定，係相對加重條件，並非絕對
    應加重條件，應依個案具體情狀，考量當時客觀環境、犯罪
    情節及危險影響程度、被告涉案程度等事項，綜合權衡考量
    是否有加重其刑之必要性。查被告糾集同案被告郭○○到達案
    發現場，並與同案被告李○○、曾○○、郭○○分持拖把、甩棍及
    空氣手槍等兇器，以此作為對被害人張○○、洪○○施以強暴之
    工具，造成張○○、洪○○受有前述傷勢，已嚴重影響人民安寧
    及危害公共秩序，考量被告涉案程度、造成之危害非輕，本
    院認有依前揭規定予以加重其刑之必要，依法加重其刑。
　⒉被告成年人與少年即同案被告李○○、曾○○、郭○○共同故意對
    少年即被害人張○○、洪○○為本件犯行，應依兒童及少年福利
    與權益保障法第112條第1項前段規定，加重其刑，並依法遞
    加之。
　㈥爰審酌被告不思以理性方式處理同案被告李○○、曾○○與被害
    人張○○、洪○○間債務糾紛，竟邀集同案被告郭○○前往「東河
    宮」聚集、對被害人張○○、洪○○為毆打、射擊行為，完全無
    視本件衝突地點為公共場所，顯見其等為解決私怨即視法紀
    為無物，已嚴重影響人民安寧及危害公共秩序，侵害被害人
    張○○、洪○○權益甚深，所為實屬不該；惟念被告坦承犯行不
    諱，表現悔意，並與被害人張○○、洪○○達成和解且賠償完竣
    ，被害人張○○亦表示願原諒被告，有本院準備程序筆錄、和
    解協議書足供參考（見本院卷第35頁、第91頁）；兼衡被告
    自陳高中休學、未婚無子女、現擔任養雞助理、無須扶養親
    屬、經濟狀況普通（見本院卷第101頁）等一切情狀，量處
    如主文所示之刑，以示懲儆。
　㈦末查，被告未曾因故意犯罪受有期徒刑以上刑之宣告，有臺
    灣高等法院被告前案紀錄表可證（見本院卷第13頁），其因
    一時失慮，致犯本案，然犯後已坦認犯行，並與被害人張○○
    、洪○○成立和解且賠償完畢，有如前述，堪信其經此偵、審
    程序及刑之宣告之教訓，當知所警惕，本院認前開刑之宣告
    ，以暫不執行為適當，併依刑法第74條第1項第1款之規定，
    宣告如主文所示之緩刑期間，以勵自新。惟本院審酌其違犯
    上開犯行，所為對被害人張○○、洪○○身體安全及社會整體秩
    序均有危害，且顯見其法治觀念較為淺薄，為確保其記取教
    訓，培養正確之法律觀念，日後能恪遵法令規定，避免再犯
    ，自以命其履行一定之負擔為宜，故併依刑法第74條第2項
    第8款規定，命其應於本判決確定之日起1年內，接受2場次
    之法治教育課程，俾兼收啟新及惕儆之雙效，以維法治。而
    緩刑之宣告，係國家鑒於被告能因知所警惕而有獲得自新機
    會之期望，特別賦予宣告之刑暫不執行之寬典，倘被告未遵
    循本院所諭知之上開負擔而情節重大，或在緩刑期間又再犯
    罪，或有其他符合法定撤銷緩刑之原因者，均可能由檢察官
    聲請撤銷本件緩刑之宣告，而生仍須執行上開宣告刑之後果
    。
四、沒收部分：
　㈠被告為本案犯行之拖把、甩棍，均未扣案，且其表明上開物
    品係於案發現場取得，現已不知去向等語，卷內亦無事證足
    認上開物品現仍存在，而上開物品可替代性高且價值不高，
    為免執行困難，均不予宣告沒收。
　㈡至扣案之空氣手槍1把，雖供本案犯罪所用，然屬同案被告郭
    ○○而非被告所有，業據其等供承在卷，依刑法第38條第2項
    前段規定，不予宣告沒收，附此敘明。
據上論斷，應依刑事訴訟法第273條之1第1項、第299條第1項前
段、第300條，判決如主文。
本案經檢察官廖羽羚提起公訴，檢察官乙○○到庭執行職務。
中　　華　　民　　國　　111 　 年　　6　　月　 20　　日
                  刑事第四庭   法　官　王鍾湄
以上正本證明與原本無異。
如不服本判決應於收受本判決後20日內向本院提出上訴書狀，並
應敘述具體理由。其未敘述上訴理由者，應於上訴期間屆滿後20
日內向本院補提理由書狀（均須按他造當事人之人數附繕本）「
切勿逕送上級法院」。 
                               書記官  蘇冠杰
中　　華　　民　　國　　111   　年　　6 　 月　 20  　日
附錄本案論罪科刑法條：
刑法第150條
在公共場所或公眾得出入之場所聚集三人以上，施強暴脅迫者，
在場助勢之人，處1年以下有期徒刑、拘役或100,000元以下罰金
；首謀及下手實施者，處6月以上5年以下有期徒刑。
犯前項之罪，而有下列情形之一者，得加重其刑至2分之1：
一、意圖供行使之用而攜帶兇器或其他危險物品犯之。
二、因而致生公眾或交通往來之危險。
兒童及少年福利與權益保障法第112條
成年人教唆、幫助或利用兒童及少年犯罪或與之共同實施犯罪或
故意對其犯罪者，加重其刑至2分之1。但各該罪就被害人係兒童
及少年已定有特別處罰規定者，從其規定。
對於兒童及少年犯罪者，主管機關得獨立告訴。